臺灣臺北地方法院刑事判決　　　　　　　 96年度易字第976號
公　訴　人　臺灣臺北地方法院檢察署檢察官
被　　　告　甲○○
上列被告因詐欺案件，經檢察官聲請以簡易判決處刑（九十五年
度偵緝字第二五○四號），本院認不宜以簡易判決處刑（九十六
年度簡字第一二一九號）而改依通常程序進行後，因被告於本院
準備程序中就被訴事實為有罪之陳述，經告知簡式審判程序之旨
，並聽取公訴人及被告之意見後，本院合議庭認為適宜由受命法
官獨任進行簡式審判程序而裁定改由受命法官獨任進行簡式審判
程序審理，判決如下：
    主  文
甲○○共同意圖為自己不法之所有，以詐術使人將本人之物交付
，處拘役伍拾日，如易科罰金，以銀元佰元即新臺幣玖佰元折
算壹日。減為拘役貳拾伍日，如易科罰金，以銀元佰元即新臺
幣玖佰元折算壹日。
    事  實
一、甲○○有賭博前科，於民國八十年間，又因犯賭博罪，經本
    院以八十年度北刑簡字第一七八號判決判處罰金銀元一千元
    確定，於八十一年二月二十七日罰金繳清執行完畢（不構成
    累犯）。甲○○與姓名年籍不詳綽號「小明」之成年男子，
    共同基於意圖為自己不法所有之犯意聯絡，於八十七年十一
    月十七日，由甲○○出面佯以動產擔保交易之附條件買賣方
    式，向嘉弘車業有限公司（設於臺北市大同區○○○路○段
    一八八號六樓，下稱嘉弘公司）購買三陽牌迪爵一二五型車
    牌號碼ＡＺＫ－八九八號之重型機車一輛，約定價金新臺幣
    （下同）六萬七千九百六十元，自備款一萬元，分期價款五
    萬七千九百六十元，自八十七年十二月三十日起至八十八年
    十一月三十日止，每月一期，共分十二期給付，每期價款四
    千八百三十元，並由甲○○之父即不知情之陳清賜（已歿）
    擔任連帶保證人，致嘉弘公司誤信為真，陷於錯誤而與甲○
    ○簽訂上開附條件買賣契約書，繼而交付車牌號碼ＡＺＫ－
    八九八號重型機車予甲○○，甲○○於取得前開車輛後，未
    曾支付任何一期分期價款，旋由小明將該車輛以不詳價格出
    售予臺北市萬華區○○○路○段一一七號一樓黃根吉所經營
    之信昌機車行，該機車行再將之出售予不知情之陳守茂，並
    於八十七年十一月二十四日辦妥過戶登記予不知情之陳俊達
    （陳俊達為陳守茂之子），販售上開車輛之款項則由該綽號
    小明之人拿取，甲○○則無庸返還其先前積欠小明之三千元
    。迨嘉弘公司追索無著，始悉上情。
二、案經嘉弘公司訴請臺灣臺北地方法院檢察署檢察官偵查聲請
    以簡易判決處刑，本院認不宜以簡易判決處刑而改依通常程
    序進行後，因甲○○於本院準備程序中就被訴事實為有罪之
    陳述，本院合議庭認為適宜由受命法官獨任進行簡式審判程
    序而裁定改由受命法官獨任進行簡式審判程序審理。
    理  由
一、上開事實，業據被告甲○○於本院行準備程序及審理時自白
    不諱，復經告訴人嘉弘公司代理人潘志銘、乙○○指訴明確
    ，並經證人即黃根吉、陳俊達、陳守茂證述在卷，又有分期
    付款附條件買賣契約書、車號查詢重型機車車籍列印畫面、
    臺北市監理處九十五年七月七日北市監三字第○九五六一九
    六三四○○號函暨檢附之機車異動歷史查詢列印資料、機器
    腳踏車新領牌照登記書影本、汽（機）車過戶登記書影本、
    國民身分證影本、汽（機）車各項異動登記書影本等在卷可
    佐，是被告之任意性自白顯與事實相符，本案事證明確，被
    告犯行堪以認定，應予依法論科。
二、按被告行為後，刑法部分條文業於九十四年一月七日修正，
    同年二月二日經總統令公布，並自九十五年七月一日起施行
    。修正後刑法第二條第一項規定：「行為後法律有變更者，
    適用行為時之法律。但行為後之法律有利於行為人者，適用
    最有利於行為人之法律。」，此條規定與刑法第一條罪刑法
    定主義契合，係規範行為後法律變更所生新舊法律比較適用
    之準據，是刑法第二條本身雖經修正，尚無比較新舊法之問
    題，應一律適用裁判時之現行刑法第二條以決定適用之刑罰
    法律。又本次修正涵蓋之範圍甚廣，故比較新舊法時，應就
    罪刑有關之共犯、未遂犯、想像競合犯、牽連犯、連續犯、
    結合犯，以及累犯加重、自首減輕暨其他法定加減原因（如
    身分加減）與加減例等一切情形，綜其全部罪刑之結果而為
    比較，復有最高法院九十五年五月二十三日所為九十五年度
    第八次刑事庭會議決議第一點法律變更比較適用原則(四)可
    資參照。
三、(一)核被告所為，係犯刑法第三百三十九條第一項之詐欺取
        財罪。再刑法第三百三十九條第一項之詐欺取財罪，其
        法定刑為「五年以下有期徒刑、拘役或（銀元）一千元
        以下罰金。」，依修正後刑法施行法所增訂第一條之一
        第一項「中華民國九十四年一月七日刑法修正施行後，
        刑法分則編所定罰金之貨幣單位為新臺幣。」及該條第
        二項「九十四年一月七日刑法修正時，刑法分則編未修
        正之條文定有罰金者，自九十四年一月七日刑法修正施
        行後，就其所定數額提高為三十倍。但七十二年六月二
        十六日至九十四年一月七日新增或修正之條文，就其所
        定數額提高為三倍。」之規定，刑法第三百三十九條第
        一項之詐欺取財罪所得科處之罰金刑為新臺幣三萬元以
        下罰金，而依被告行為時之法律即罰金罰鍰提高標準條
        例第一條前段規定提高倍數為十倍之規定，所得科處之
        罰金刑則為銀元一萬元以下罰金，經換算為新臺幣後為
        新臺幣三萬元以下罰金，適用結果二者罰金額度相同，
        應逕行適用裁判時法即刑法施行法第一條之一第一項、
        第二項前段之規定。另依修正後刑法第三十三條第五款
        ：「主刑之種類如下：‧‧‧五、罰金：新臺幣一千元
        以上，以百元計算之。」之規定，刑法第三百三十九條
        第一項所得科處之罰金刑最低為新臺幣一千元，已較被
        告行為時之法律所規定之罰金最低額為高，因此，就罰
        金刑法定最低刑度部分比較上述修正前、後之法律，自
        以被告行為時即修正前刑法第三十三條第五款之規定較
        有利於被告。
    (二)修正前刑法第二十八條規定：「二人以上共同實施犯罪
        之行為者，皆為共犯。」，修正後刑法第二十八條則規
        定為：「二人以上共同實行犯罪之行為者，皆為共犯。
        」，揆諸本條之修正理由係為釐清陰謀共同正犯、預備
        共同正犯、共謀共同正犯是否符合正犯之要件，被告與
        該姓名年籍不詳綽號小明之成年男子就上開犯行為有犯
        意聯絡及行為分擔之共同正犯，並非陰謀犯或預備犯，
        不論依修正前或修正後之規定均係共同實施犯罪行為之
        共同正犯，是新舊法處罰之輕重相同，且對於被告並無
        有利不利之問題，應依一般法律適用原則適用裁判時法
        即修正後刑法第二十八條之規定（最高法院九十五年十
        一月七日所為九十五年度第二十一次刑事庭會議決議意
        旨參照）。
    (三)爰審酌被告之前科素行、犯罪動機、目的、以上開方式
        詐取他人財物，所詐得財物之價值，其迄今尚未與告訴
        人達成和解而賠償告訴人之損失、生活狀況、智識程度
        ，暨犯罪後坦承犯行之態度等一切情狀，量處如主文所
        示之刑，以示懲儆。再被告行為時之刑法第四十一條第
        一項原規定為：「犯最重本刑為三年以下有期徒刑以下
        之刑之罪，而受六月以下有期徒刑或拘役之宣告，因身
        體、教育、職業或家庭之關係，執行顯有困難者，得以
        一元以上三元以下折算一日，易科罰金。」；於九十年
        一月四日修正，同年月十日公布之刑法第四十一條第一
        項前段規定為：「犯最重本刑為五年以下有期徒刑以下
        之刑之罪，而受六個月以下有期徒刑或拘役之宣告，因
        身體、教育、職業、家庭之關係或其他正當事由，執行
        顯有困難者，得以一元以上三元以下折算一日，易科罰
        金。」；於九十四年一月七日修正，九十五年七月一日
        起施行之刑法第四十一條第一項前段則規定：「犯最重
        本刑為五年以下有期徒刑以下之刑之罪，而受六個月以
        下有期徒刑或拘役之宣告者，得以新臺幣一千元、二千
        元或三千元折算一日，易科罰金。」，因中間時法即於
        九十年一月四日修正，同年月十日公布之刑法第四十一
        條第一項將易科罰金之標準放寬至最重本刑為五年以下
        有期徒刑以下之刑之罪，已較被告行為時之刑法第四十
        一條第一項之規定為寬，且折算標準依修正前罰金罰鍰
        提高標準條例第二條（已於九十五年五月十七日修正刪
        除，並自九十五年七月一日起施行）前段規定，就其原
        定數額提高為一百倍折算一日，則斯時之易科罰金折算
        標準，應以銀元一百元以上，三百元以下折算一日，經
        折算為新臺幣後，應以新臺幣三百元以上，九百元以下
        折算一日，經比較上開新舊法規定，以九十年一月四日
        修正、同年月十日公布之刑法第四十一條第一項、修正
        前罰金罰鍰提高標準條例第二條規定較有利於被告，是
        依刑法第二條第一項但書之規定，自應適用中間時法即
        九十年一月四日修正、同年月十日公布之刑法第四十一
        條第一項前段、修正前罰金罰鍰提高標準條例第二條之
        規定，併諭知被告易科罰金之折算標準。再被告之犯罪
        時間在九十六年四月二十四日以前，經核並無中華民國
        九十六年罪犯減刑條例第三條所定不予減刑或該條例第
        五條所定不得減刑之情形，應依該條例第二條第一項第
        三款之規定予以減刑，並依該條例第九條之規定諭知易
        科罰金之折算標準。
據上論斷，應依刑事訴訟法第二百七十三條之一第一項、第二百
九十九條第一項前段，刑法第二條第一項、刑法第二十八條、第
三百三十九條第一項，九十年一月四日修正、同年月十日公布之
刑法第四十一條第一項前段，修正前罰金罰鍰提高標準條例第二
條，現行法規所定貨幣單位折算新臺幣條例第二條，刑法施行法
第一條之一第一項、第二項前段，中華民國九十六年罪犯減刑條
例第二條第一項第三款、第七條、第九條，判決如主文。
本案經檢察官郭瑜芳到庭執行職務
中　　華　　民　　國　　96　　年　　9　　 月　　3　　 日
　　　　　　　　　刑事第九庭  法　官　黃紹紘
以上正本證明與原本無異。
如不服本判決，應於判決送達後十日內，向本院提出上訴狀（應
抄附繕本）。告訴人或被害人如對於本判決不服者，應具備理由
請求檢察官上訴，其上訴期間之計算係以檢察官收受判決正本之
日期為準。
　　　　　　　　　　　　　　　書記官　陳靜君
中　　華　　民　　國　　96　　年　　9 　　月　　4 　　日
附錄本案論罪科刑所犯法條全文
刑法第三百三十九條
意圖為自己或第三人不法之所有，以詐術使人將本人或第三人之
物交付者，處五年以下有期徒刑、拘役或科或併科一千元以下罰
金。
以前項方法得財產上不法之利益或使第三人得之者，亦同。
前二項之未遂犯罰之。
